【裁判字號】    92,上易,571
【裁判日期】    920520
【裁判案由】    詐欺
【裁判全文】
臺灣高等法院臺中分院刑事判決                民國九十二年度上易字第五七一號
    上  訴  人  臺灣臺中地方法院檢察署檢察官
    被      告  丙○○
右上訴人因被告詐欺案件，不服臺灣臺中地方法院中華民國九十二年一月廿二日第一
審判決（民國九十一年度易字第一六九九號，起訴案號：臺灣臺中地方法院檢察署民
國九十一年度偵字第二六八二號），提起上訴，本院判決如左：
    主      文
原判決撤銷。
丙○○幫助他人連續詐欺取財，處有期徒刑月，如易科罰金以佰元折算壹日。
    事      實
一、丙○○在中華郵政股份有限公司台中榮總郵局，開有第000000－0號帳戶
    ，自民國（下同）八十八年十二月二十七日起至九十年十二月二十一日止，歷時
    二年，結存均僅剩新台幣（下同）九元，且存摺尚有空白頁數八頁，無需重新領
    取新存摺，及金融卡。明知某不詳姓名年籍黃姓成年男子，基於意圖為自己不
    法所有之概括犯意，以詐欺取財，若無詐騙後，供受騙人匯款，以供提領贓款用
    之戶頭。遂基於幫助黃某詐欺取財之犯意，於九十一年一月十四日，前往該郵局
    以掛失為由，請領新存摺，並請領金融卡，然後將所領取新存摺、金融卡交給該
    黃姓成年男子，使其得以向被害人施詐後，要被害人將贓款匯入上開帳戶，由金
    融卡提領。該黃姓男子遂於九十一年一月二十一日，傳送短訊乙○○之0000
    000000號行動電話，佯稱「恒利實業最後通知：恭喜你獲得本公司歲末抽
    獎第三獎（○五八五九）現金六十六萬元，請速電0000000000號」，
    乙○○不疑有詐，撥打0000000000電話，接電話之黃姓男子告知「你
    中了六十六萬元，但是要扣百分之十五稅金，尚有五十六萬一千元，要電匯給我
    。」乙○○於九十一年一月二十八日，前往郵局依黃姓男子之指示按鍵，嗣發現
    其在台中西屯郵局第00000000000000號帳戶內之存款一萬五千七
    百四十八元，已利用自動提款機，以自提機存簿轉存簿存款（ＣＣＳ）方式，轉
    存至丙○○上開帳戶內。該黃姓男子，並於上開期內以同一詐騙方式，使另不詳
    姓名被害人五人，各被以自提機存簿轉存簿存款方式及ＩＴＤ方式，各匯入一萬
    零九百七十八元，二萬三千五百九十元，一萬零三十七元，一萬二千三百八十八
    元，一萬零八百九十四元，共八萬三千六百十五元。黃姓男子則在同日即九十一
    年一月二十八日先後以金融卡提領四萬四千元及二萬七千元，共七萬一千元，故
    丙○○之存摺尚餘一萬二千六百十五元。嗣於九十一年二月一日下午二時三十分
    許，丙○○在上開郵局，申請補發存摺時，為該郵局報警查獲。
二、案經臺中市警察局第六分局，移送臺灣臺中地方法院檢察署檢察官，偵查起訴。
    理      由
一、訊據被告丙○○（下稱被告）固矢口否認右揭幫助詐欺取財之事實，辯稱，其上
    開戶頭雖僅存餘款九元，然為再在該戶頭出入，故重新申領新存摺，所以會重新
    申領新存摺是郵局要其換新的，其中領新存摺及金融卡後，就將存摺及金融卡放
    在摩托車內被偷，其所以未申報遺失，亦未再請領存摺及補發金融卡，乃因其戶
    頭僅存九元之故，其金融卡密碼係記在自己腦中，並無記在別的資料上，不知為
    何黃姓男子為何知道金融卡之密碼來提領上開贓款，其並無幫助黃姓男子詐欺取
    財云云。
二、第查，被告上開所辯，已有下列諸多違常之處：(1)經警扣案之被告自八十三年起
    使用之上開儲金簿（即存摺）尚有空白頁數八張可供使用，然被告於九十一年
    一月十四日向該郵局辦理存摺掛失補副，同日發給提款卡（即金融卡）業據中華
    郵政股份有限公司台中郵局函覆在卷，故被告辯稱係郵局要其更換新摺，已與事
    實不符。(2)又該舊存摺，被告未曾遺失，有該舊存摺扣案可稽，然被告以掛失
    補副（即補領新摺），動機可疑，顯係補領新存摺供該黃姓男子行詐之用。(3)被
    告謂其欲再在該戶頭出入，故重新領取新存摺及金融卡，然其於新存摺及金融卡
    被偷後，未再報遺失補領，足見其補領新摺及金融卡非為供己使用，係供該黃
    姓男子使用。(4)被告之上開帳戶自八十八年十二月二十七日至九十年十二月二十
    一日，歷時一年，均僅結餘九元，有該舊存摺載明可據，而金融卡之提領最低為
    一千元，故被告於九十一年一月十四日請領金融卡，誠非供己使用，實係供黃姓
    男子提領贓款之用。(5)金融卡之密碼等供在自動提款機領款之用，故均選擇自己
    易於記憶腦中之號碼，且不輕易示人，亦不將金融卡與存摺放在一起，被告亦自
    承其金融卡僅記腦中，則竊取該金融卡者，自不能在自動提款機提款，除非被告
    有將密碼告知，然該黃姓男子竟能以被告之金融卡提款二次，有該郵局列印之交
    易，詳情表在卷可憑，足見被告交付提款卡給黃姓男子時，並告知密碼，供其提
    領贓款，此為被告所不能巧言辯飾者。綜此，堪認被告所辯，係飾卸之詞，並無
    可採。又該黃姓男子確以被告提交之上開郵局戶頭，供被詐騙之乙○○等人，以
    自提機存簿轉存簿存款等方式匯入贓款，業經被害人乙○○指訴甚詳，並據提出
    其郵局帳戶影本及匯款單影本，與被告上開戶頭查詢最近交易詳情表一紙在卷為
    證；而黃姓男子確以被告交付之金融卡及被告告知之金融卡密碼從自動提款機先
    後提領四萬四千元及二萬七千元，亦有該上開戶頭查詢最近交易詳情表載明可稽
    。故被告幫助詐欺取財之事證，已臻明確，犯行堪資認定。
三、核被告所為，係幫助他人犯刑法第三百三十九條第一項之詐欺取財罪。公訴人認
    被告係與黃姓男子共犯該詐欺取財罪，尚有未洽，起訴法條應予變更。又黃姓男
    子復詐騙其他五人之部分，雖未據起訴，然與已起訴部分有連續犯之裁判上一罪
    關係，本院自得併予論處。
四、被告犯罪事證，已臻明確，原審未予依法論科，核有未合。公訴人上訴意旨，執
    此指摘原審判決不當，顯有理由，自應由本院予以撤銷改判。查以存摺、金融卡
    幫助他人施行詐術，恒使歹徒膽大妄為，且使刑事偵查陷於困難，被害人且無從
    取償，犯罪所生之損害不輕，惟念本案被害人僅六人，被害金額在十萬元以下，
    故予從寬科處如主文第二項所示之刑，並諭知有期徒刑易科罰金之折算標準。
五、被告經合法傳喚無正當理由不到庭，爰不待其陳述，逕行判決。
據上論斷，應依刑事訴訟法第三百六十九條第一項前段、第三百六十四條、第三百七
十一條、第二百九十九條第一項前段，刑法第三十條第一項、第五十六條、第三百三
十九條第一項、第四十一條第一項前段、罰金罰鍰提高標準條例第一條前段、第二條
，判決如主文。
本案經檢察官甲○○到庭執行職務。
中      華      民      國      九十二     年     五      月    二十    日
                                臺灣高等法院臺中分院刑事第七庭
                                      審判長法  官  林  榮  龍
                                            法  官  謝  說  容
                                            法  官  黃  日  隆
右正本證明與原本無異。
不得上訴。
                                            書記官  陳  三  軫
中      華      民國      九十二     年     五      月   二十一   日
                                                                        Ｒ


司法院資訊處製作；財團法人民間司法改革基金會備份。
